【裁判字號】    89,上訴,13
【裁判日期】    890824
【裁判案由】    公共危險
【裁判全文】
臺灣高等法院臺中分院刑事判決                      八十九年度上訴字第一三號
    上  訴  人
    即  被  告  丙○○
    指定辯護人  本院公設辯護人  乙○○
右上訴人因公共危險案件，不服臺灣臺中地方法院八十八年度訴緝字第五八六號中華
民國八十八年十一月十一日第一審判決（起訴案號：臺灣臺中地方法院檢察署八十八
年度偵字第一０四六號），提起上訴，本院判決如左：
      主  文
原判決撤銷。
丙○○無罪。
     理  由
一、公訴意旨略以：丙○○於民國（下同）八十七年十二月三十一日凌晨四時七分許
    ，在臺中市○○路○段一號林梓明所負責營造之新大樓工地地下室內，檢拾木材
    堆放後以自備之打火機點火燃燒後離去，致該工地發生火災，幸經保全公司人員
    邱智明發覺時加以撲滅，始未釀成災害，邱明智並報警處理，警察隨即於該新建
    大樓圍牆邊逮捕丙○○，並自丙○○身上起出打火機三個、起子一支。因認係犯
    刑法第一百七十四條第一項、第四項之放火燒燬現未有人所在之他人所有建築物
    未遂罪嫌。
二、按犯罪事實應依證據認定之，無證據不得推定其犯罪事實。又不能證明被告犯罪
    者，應諭知無罪之判決，刑事訴訟法第一百五十四條、第三百零一條第一項定有
    明文。事實之認定，應憑證據，如未能發現相當證據，或證據不足以證明，自不
    得以推測或擬制之方法，以為裁判基礎（最高法院四十年台上字第八六號判例參
    照）。
三、上訴人即被告丙○○（以下簡稱被告）於本院調查時堅決否認涉有何右揭放火犯
    行，辯稱：伊並無縱火之意圖，該處不可能起火，伊在該處喝酒，因是冬天寒冷
    凌晨只是要起火取暖等語。按公訴意旨認被告涉有右揭犯行，無非以右揭放火事
    實業據被告於警訊及偵查中供承不諱，核與目擊證人邱明智證述情節相符，且有
    現場照片附卷可稽為其主要論據。惟查：、被告於警訊時係供稱：「（問：警
    方於八十七年十二月三十一日四時三十分到臺中市○區○○路二段一號新大樓工
    地旁你在什麼？警方將你帶來做筆錄？）答：當時我趴在地上睡覺。」、「（問
    ：有否到縱火現場地下室做何事？）答：我有到地下室縱火，但縱火並沒有什麼
    意圖」、「（問：請你詳述縱火情形？）答：我先到臺中市○○○路與大連路口
    便利商店買一瓶稻香酒及咖啡一瓶，然後進入大連路二段一號工地內地下室一邊
    喝酒、一邊放木材，木材放好後就用打火機將牛皮紙點燃，開始燃燒木材後，我
    就離開地下室到工地各處走，走到何處我不清楚，但好像有聽到警報器在響，我
    就跑到工地圍牆趴在工地睡，直到警方將我帶來派出所後，才知道發生何事」（
    詳見臺灣臺中地方法院檢察署八十八年度偵字第一０四六號卷第五頁至第七頁）
    ，則依上開被告於警訊所供以觀，被告固有回答『縱火』一語，惟參諸上開被告
    供稱「但縱火並沒有什麼意圖」等語以及被告於八十七年十二月三十一日下午偵
    查時供稱：「我喝醉酒，也不知道為何會點火，木材是工地附近檢的」等語（詳
    見臺灣臺中地方法院檢察署八十八年度偵字第一０四六號卷第二十一頁），足證
    被告警訊之供述「縱火」一語係出於警察訊問「有否到縱火現場」時所為對應之
    回答至明，並非被告業已坦承放火，自難執被告上開警訊所述，認定被告業已自
    白放火，從而公訴意旨以被告業已坦承放火，即有誤會。、另就被告放火動機
    言，現場工地負責人林梓明亦於警訊時指稱：「問：你公司、工地人員有無與人
    結怨？糾紛？）答：沒有。」（詳見臺灣臺中地方法院檢察署八十八年度偵字第
    一０四六號卷第八頁）。另證人丁○○亦於本院八十九年一月十三日下午四時十
    五分在本院審理時證稱：「（問：你以前曾替良柱公司承做臺中市○○路○段一
    號何工程？）答：是，清潔工程。丙○○曾做了十餘天，該地是隨建隨請」、「
    （問：你有無叫被告去該處縱火？）答：無」等語，是本件無論從良柱公司之負
    責人林梓明之指證或被告之老闆丁○○之證述，均無法證明被告有何放火之動機
    。、再依卷附現場工地照片所示（詳偵查卷第九頁、第十頁），堆置木材及紙
    張處範圍僅佔地面之一小部份，且距離房間四面牆壁尚有一段距離，而其周遭復
    未有任何易燃物，同時亦未靠近現場照片所示之木造門，果被告有放火燒燬上開
    建築物之意，應選擇上開現場照片所示之木造門縱火，且應同時置放大量易燃物
    ，或以汽油等易燃物潑灑，於客觀上始足認被告有放火之意圖。惟本件依卷附現
    場照片所示堆放木材之情形以觀，客觀上顯無從認定被告有放火之意圖。、又
    案發當時是八十七年十二月三十一日凌晨四時許，應屬冬天凌晨，而被告當時又
    有喝酒，此觀被告於該日凌晨五時三十七分測試其呼氣之酒精濃度時，為每公升
    ○‧四九毫克至明（詳偵查卷第七頁），則被告辯稱於寒冬之際酒後避於室內點
    火取暖，尚非不可採。、至於證人邱智明於警訊時證稱：「‧‧‧‧我又到四
    處查看發現牆邊倒一人動來動去（經當場指認係丙○○）‧‧‧」（詳偵查卷第
    八頁），而原審亦據此認被告既為取暖，何以趴睡於工地外牆，而斷定被告上開
    所辯不足採。然按被告果有放火之意，斷無點火之後，仍趴睡於現場，而置自身
    於火場附近遭查獲同時置己身生命於不顧之理，依此，益證被告並無放火之意。
    綜上所述，本件被告於室內點火取暖固有不當，惟顯無積極證據，足資證明被告
    犯有被訴故意放火燒燬上開建築物之意圖。原審未予詳查，就被告為論罪科刑之
    判決，尚有未洽。被告上訴意旨否認犯罪，並據以指摘原判決不當，為有理由，
    應由本院將原判決撤銷改判。按本件被告被訴犯行既屬不能證明，應就被告諭知
    無罪之判決。
四、被告丙○○經合法傳喚，無正當理由於本院審判期日不到庭，爰不待其陳述，逕
    行判決。
五、據上論斷，應依刑事訴訟法第三百七十一條、第三百六十九條第一項前段、第三
    百六十四條、第三百零一條第一項判決如主文。
本案經檢察官甲○○到庭執行職務
中      華      民      國    八十九      年      八      月   二十四   日
                              臺灣高等法院臺中分院刑事第三庭
                                    審判長法  官  方  艤  駐
                                          法  官  劉  連  星
                                          法  官  胡  忠  文
右正本證明與原本無異。
檢察官得上訴。
如不服本判決應於收受送達後十日內向本院提出上訴書狀，其未述上訴之理由者並
得於提起上訴後十日內向本院補提理由書（均須按他造當事人之人數附繕本）。
                                           書記官  粘  銘  環
中      華      民      國    八十九      年      八      月   二十五   日
                                                                        Ｋ


司法院資訊處製作；財團法人民間司法改革基金會備份。
